臺灣高等法院臺南分院刑事判決
上　訴　人
即　被　告　乙 ○ ○
上列上訴人因搶奪等案件，不服臺灣雲林地方法院93年度簡上字
第107號中華民國94年1月31日第一審判決（起訴案號：臺灣雲林
地方法院檢察署93年度偵字第3187號，併辦案號：93年度偵字第
3321、3343號），提起上訴，及臺灣雲林地方法院檢察署移送併
案審理（併辦案號：94年度偵字第1516號），本院判決如下：
    主  文
原判決關於共同連續竊盜暨定執行刑部分均撤銷。
乙○○共同連續竊盜，累犯，處有期徒刑壹年捌月。
其他上訴駁回。
乙○○撤銷改判部分所處有期徒刑壹年捌月，與上訴駁回部分之
搶奪部分所處有期徒刑捌月，應執行有期徒刑貳年貳月。
    事  實
一、乙○○前於民國90年間因贓物案件，為法院判處有期徒刑四
    月確定，經送監執行，於90年9月3日執行完畢出獄；又於93
    年 5月間因涉犯竊盜案件，經臺灣雲林地方法院北港簡易庭
    於93年6月11日以93年度港簡字第119號判處有期徒刑五月，
    並於同年7月1日確定，並入監執行，於94年2月4日始執行完
    畢出監。詎仍不知悔改，因缺錢花用，基於意圖為自己不法
    所有之概括犯意，獨自或與韓世美先後為下列竊盜犯行，並
    另行基於意圖為自己不法所有之犯意，為下列之搶奪犯行：
  (一)於93年8月1日上午8時許，在雲林縣崙背鄉○○路394號前，
    見丁○○所有車號ＳＧＹ-707號輕型機車鑰匙未取下，乃以
    該鑰匙啟動機車離去而竊取得手，作為代步工具使用。嗣於
    翌日16時10分許，在雲林縣麥寮鄉○○路建源診所前，因駕
    騎上開機車而為警查獲。
  (二)於93年8月6日 7時許，在雲林縣麥寮鄉○○村○○路95巷14
    號前，見甲○○所有之車號ＭＭＷ-888重型機車鑰匙插在車
    上，乃竊取該車供代步之用，並將車牌隨意丟棄路旁。
  (三)於93年8月12日9時許，乙○○駕騎上開MMW－888號機車行經
    雲林縣崙背鄉○○路「7-11」便利商店前時，見李美鈴將皮
    包置於ＭＭＦ-223號機車腳踏墊前方掛勾上，另基於意圖為
    自己不法所有之犯意，趁李美鈴不及防備之際，騎上開機車
    駛近李美鈴車旁後，下車徒手搶奪李美鈴之上開皮包一個（
    內有新台幣【下同】九百四十七元），得手後欲騎上開機車
    逃逸時，旋遭李美鈴用手連人帶車拉倒在地，乙○○隨即棄
    車逃逸。
  (四)嗣於同日9時8分逃至崙背鄉○○村○○街36號前時，見丙○
    ○未懸掛車牌（原車號：ＳＴＣ-808號）之機車插有鑰匙，
    遂竊取該車作為逃跑之工具，惟於剛發動引擎時，即遭丙○
    ○將機車推倒而未遂，乙○○再度逃逸，旋仍遭丙○○當場
    逮捕後報警處理。
  (五)於93年8月13日凌晨1時許，在雲林縣虎尾鎮○○路11號前，
    見張嘉子所有之車號五Ｍ─5630號自用小貨車鑰匙在車上未
    拔下，乃竊得該車供己使用。
  (六)嗣乙○○與韓世美基於共同意圖為自己不法所有之概括犯意
    聯絡，由乙○○駕駛上開所竊得之車號五Ｍ─5630號自用小
    貨車搭載韓世美，於93年8月14日9時許，在雲林縣麥寮鄉○
    ○村○○路97之3號前，二人下車徒手竊取郭家豪所有之洗
    衣機一台後，旋將該洗衣機載往國道一號高速公路斗南交流
    道旁變賣給收購中古物品商，得款三千元由二人朋分花用殆
    盡。
  (七)乙○○、韓世美二人又賡續前開犯意，由乙○○駕駛上開車
    號五Ｍ-5630號自用小貨車搭載韓世美，於93年8月14日23時
    許，在雲林縣二崙鄉港後村 21之1號國順大理石公司廢棄已
    無人居住之工廠內，二人下車徒手竊取廖宏傑所有之水刀機
    一部（價值約三萬六千元）得手後離去。嗣於同年月15日凌
    晨4時30分許，為警在雲林縣麥寮鄉○○村○○號道路旁之
    產業道路攔檢查獲。
  (八)乙○○復承上開竊盜之概括犯意，於93年8月9日 9時40分許
    ，在雲林縣麥寮鄉○○村○○路 438前，見林巧庭所有之汽
    車未上鎖，乃竊取其置車內之序號 000000000000000號行動
    電話一支；又於不詳時間及地點，竊取不詳被害人所有之序
    號000000000000000號及序號000000000000000號行動電話各
    一支。乙○○於竊盜得手後，旋於93年7月30日及同年8月10
    日，至麥寮鄉○○路四號「嘉信通信工程行」，將上開竊得
    之行動電話，變賣予不知情之該工程行負責人吳宗洲，吳宗
    洲復於同年8月中旬某日，將序號000000000000000號行動電
    話，以1,500元之價格，轉賣予不知情之張澄淵。嗣林巧庭
    報警處理，經警調閱相關通聯紀錄，始循線查悉上情。
二、案經雲林縣警察局台西分局報請臺灣雲林地方法院檢察署檢
    察官偵查後聲請以簡易判決處刑，並經雲林縣警察局台西分
    局先後報請臺灣雲林地方法院檢察署檢察官偵查後移送原審
    法院併辦，由公訴檢察官於原審法院審理時當庭擴張犯罪事
    實，就搶奪部分以言詞追加起訴。本院審理時再經臺灣雲林
    地方法院檢察署檢察官聲請併辦。
    理  由
壹、認定犯罪事實所憑之證據及理由
  一、上揭事實欄一所列(一)至(七)之犯行，業據被告乙○○於原審
      法院審理及本院準備程序時均坦白承認，事實(八)之犯行，
      亦據其於警詢中自白不諱，核與共犯韓世美於警訊、偵查
      中所為之供述；被害人丁○○、甲○○、李美鈴、丙○○
      、張嘉子、郭家豪、廖風文（廖宏傑胞弟）及林巧庭於警
      訊中指訴遭竊或遭搶；證人吳宗洲、張澄淵所證述買受被
      告竊得手機之情節相符，並有現場圖一張、車輛竊盜、車
      牌失竊資料個別查詢報表查詢車輛認可資料三紙、贓物認
      領保管單（或贓物認領保管單、贓物認領收據）六份、照
      片十五幀、行動電話買賣切結書二件及通聯紀錄二件在卷
      可證。
  二、綜參上開補強證據，已足資證明被告於審理中所為之任意
      性自白，應具有相當程度之真實性，而確信被告前述自白
      之犯罪事實確屬真實。是本件事證明確，被告之竊盜、搶
      奪等犯行，均堪認定。
貳、論罪科刑之理由
  一、被告乙○○搶奪李美鈴皮包部分（事實一(三)所示），係犯
      刑法第325條第1項之搶奪罪。
  二、被告所為之事實一(一)、(二)及(四)至(八)所示之八次竊盜犯行，
      則均係犯刑法第320條第1項之竊盜罪。
    (一)其中事實一(四)竊盜丙○○機車部分，雖已著手竊盜行為之
      實施，惟尚未發生竊得財物之結果，其犯罪尚屬未遂。
    (二)被告與韓世美就竊取洗衣機（事實一(六)所示）及水刀機（
      事實一(七)所示）之二次竊盜犯行，具有犯意聯絡及行為分
      擔，為共同正犯。
    (三)又被告先後所為之事實一(一)、(二)及(四)至(八)所示之八次竊盜
      犯行，時間緊接，觸犯構成要件相同之罪名，顯係基於概
      括犯意反覆為之，為連續犯，應依刑法第56條之規定，論
      以情節較重之共同竊盜罪（即事實一(七)竊取水刀機之犯行
      ）一罪，並加重其刑。按被告在雲林縣二崙鄉港後村21之
      1 號國順大理石公司之工廠行竊水刀機，雖國順大理石公
      司之工廠已廢棄無人居住，並不構成夜間侵入住宅或有人
      居住建築物之加重竊盜罪，但被告利用夜間登堂入室進入
      行竊，且所竊得之水刀機一部，價值約三萬六千元，其犯
      罪情節相較於其餘竊盜犯行為重，併予敘明。
  三、被告所犯上開竊盜、搶奪二罪，犯意各別、罪名互異，應
      予分論併罰。
  四、被告前於90年間因贓物案件，為法院判處有期徒刑四月確
      定，經送監執行，於90年9月3日執行完畢出獄，此有臺灣
      高等法院被告全國前案紀錄表在卷可憑，其受有期徒刑執
      行完畢五年以內再犯本件有期徒刑以上之上開二罪，均為
      累犯，應分別依刑法第47條之規定加重其刑，就竊盜罪部
      分並遞加之。
  五、至檢察官雖僅就被告如犯罪事實欄一(一)所示之竊盜犯行起
      訴（聲請簡易判決處刑），其餘七次之竊盜犯行（事實一
      (二)及(四)至(八)所示），則未據檢察官起訴，惟因與上開已起
      訴部分，具有連續犯裁判上一罪之關係，基於審判不可分
      之原則，均應為起訴效力所及，且亦經公訴檢察官當庭擴
      張犯罪事實，及本院審理時，由臺灣雲林地方法院檢察署
      以94年度偵字第1516號移送併辦（事實一(八)部分），本院
      自應併予審究，附此敘明。
  六、另按於第一審辯論終結前，得就與本案相牽連之犯罪或本
      罪之誣告罪，追加起訴。追加起訴，得於審判期日以言詞
      為之，刑事訴訟法第265條定有明文。查被告所涉事實一
      (三)所示之搶奪罪部分，雖與已起訴之竊盜罪，無裁判上一
      罪關係，檢察官移送併辦，原應退回檢察官另行處理，惟
      就本案被告所涉竊盜犯行部分，既經原審法院逕依通常程
      序為第一審判決，公訴檢察官於第一審辯論終結前，就被
      告所犯與竊盜罪屬相牽連犯罪（一人犯數罪）之搶奪罪嫌
      ，在審判期日以言詞追加起訴 (原審卷第48頁），核與上
      開法文並無不合，本院自應併予審理，附此說明。
參、撤銷改判之理由（關於被告連續竊盜之撤銷改判部分）
  一、原審依上開事證，就竊盜犯行部分，予以論罪科刑，固非
      無據，原審未及審酌移送併辦事實一(八)部分（臺灣雲林地
      方法院檢察署94年度偵字第1516號），即有未洽。
  二、依上所述，被告上訴意旨，指摘原判決量刑過重，固無足
      取。然原判決此部分（竊盜犯行）既有前揭未及審酌之處
      ，自應由本院將原判決予以撤銷改判。又被告乙○○另犯
      應分論併罰之搶奪犯行（事實一(三)所示），亦經判處有期
      徒刑八月，並已定應執行之刑，然上開竊盜部分既經上訴
      而撤銷，原定之執行刑亦失所依附，應併予撤銷，以期適
      法。
    (一)爰審酌被告前有贓物、竊盜、毒品勒戒等前案紀錄，素行
      不佳；尤以於93年五月間因涉犯竊盜案件，經本院北港簡
      易庭於93年6月11日以93年度港簡字第119號判處有期徒刑
      五月，並於同年7月1日確定，卻仍不知警惕，而再犯本件
      竊盜罪行，可見被告並未因前案偵、審程序而得到教訓，
      其自省能力顯然不足；且其年輕力盛、四肢健全，竟不思
      以正途賺取財物，意欲不勞而獲，僅因自己代步所需或變
      賣竊得財物以購買毒品供己施用，多次侵害他人之財產權
      ，動機亦屬不佳；惟慮及其多次竊盜犯行所得財物不多，
      大部分已經被害人領回，所生危害不大，且犯後尚能坦認
      犯行，態度良好，以及教育程度僅國中畢業，平日幫父親
      賣菜，收入不豐，已與妻子離異，尚有兩名幼子需要撫養
      等一切情狀，分別量處有期徒刑一年八月，以資警惕。
    (二)被告前揭撤銷改判之竊盜部分，與應分論併罰之後開上訴
      駁回之搶奪部分（駁回理由詳後述），應依法定其應執行
      之刑為有期徒刑二年二月。
    (三)另扣案之水果刀一把，並非被告所有，且亦非供被告行搶
      之用，與本案被告所涉犯罪事實無關，自不得宣告沒收，
      併此敘明。
肆、維持原判決關於搶奪部分之理由
  一、原審以被告關於搶奪犯行部分，罪證明確，而適用刑法第
      325條、第47條之規定，並爰審酌被告素行不佳，甫因竊
      盜罪，經判處有期徒刑五月，並於同年7月1日確定，卻仍
      不知警惕，而再犯本件搶奪罪行，可見被告並未因前案偵
      、審程序而得到教訓，其自省能力顯然不足；且其年輕力
      盛、四肢健全，竟不思以正途賺取財物，意欲不勞而獲，
      侵害他人之財產權，動機亦屬不佳；惟慮及所得財物不多
      ，所生危害不大，且犯後尚能坦認犯行，態度良好，以及
      教育程度僅國中畢業，平日幫父親賣菜，收入不豐，已與
      妻子離異，尚有兩名幼子需要撫養等一切情狀，量處有期
      徒刑八月。
  二、本院經核原判決認事用法，並無不合，量刑亦堪屬允當。
　三、又按關於刑之量定，係屬實體法上賦予法院得為自由裁量
      之事項，倘其未有逾越法律所規定之範圍，或濫用其權限
      ，即不得任意指摘為違法（最高法院75年台上字第7033號
      判例意旨參照）。原判決參酌上情，就被告搶奪犯行部分
      ，量處被告有期徒刑八月，經核並未逾越法律所規定之範
      圍，亦無濫用其權限，堪稱允當。被告上訴意旨，指摘原
      判決此部分（搶奪部分）量刑過重，自非有理，應予駁回
      。
伍、被告經合法傳喚無正當理由不到庭，爰不待其陳述逕行判決
    。
陸、適用之法律
  一、刑事訴訟法第368條、第369條第1項前段、第364條、第29
      9條第1項前段、第371條。
  二、刑法第28條、第56條、第320條第1項、第47條、第51條第
      5款。
  三、罰金罰鍰提高標準條例第1條前段。
本案經檢察官張太龍到庭執行職務。
中　　華　　民　　國　　94　　年　　5 　　月　　24　　日
                  刑事第四庭    審判長法　官  鄭文肅
                                      法　官  林勝木
                                      法　官  蔡美美
以上正本證明與原本無異。
搶奪部分如不服本判決，應於收受本判決後十日內向本院提出上
訴書狀。其未敘述上訴理由者並得於提起上訴後十日內向本院補
提理由書狀（均須按他造當事人之人數附繕本）「切勿逕送上級
法院」。
竊盜部分不得上訴。
　　　　　　　　　　　　　　　　　　　書記官  蔡振豐
中　　華　　民　　國　　94　　年　　5 　　月　　24　　日
附錄法條：
中華民國刑法第320條第1項：
(普通竊盜罪、竊佔罪)
意圖為自己或第三人不法之所有，而竊取他人之動產者，為竊盜
罪，處五年以下有期徒刑、拘役或五百元以下罰金。
意圖為自己或第三人不法之利益，而竊佔他人之不動產者，依前
項之規定處斷。
前二項之未遂犯罰之。
中華民國刑法第325條第1項：
(普通搶奪罪)
意圖為自己或第三人不法之所有，而搶奪他人之動產者，處六月
以上五年以下有期徒刑。
因而致人於死者，處無期徒刑或七年以上有期徒刑，致重傷者，
處三年以上十年以下有期徒刑。
第一項之未遂犯罰之。
